【裁判字號】    90,交易,645
【裁判日期】    901025
【裁判案由】    公共危險
【裁判全文】
臺灣高雄地方法院刑事判決                          九十年度交易字第六四五號
    公  訴  人  臺灣高雄地方法院檢察署檢察官
    被      告  乙○○
右列被告因公共危險案件，經檢察官提起公訴（九十年度偵字第一三０八六號），本
院判決如左：
    主  文
乙○○無罪。
    理  由
一、公訴意旨：被告乙○○於民國九十年六月二十一日下午，在高雄市小港區飲酌酒
    類，致其飲酒後吐氣所含酒精成份已達每公升零點三一毫克，超過每公升零點二
    五毫克以上，已呈不能安全駕駛車輛之狀態，竟騎乘車號ＸＫＫ─四九二號重型
    機車，沿高雄市小港區○○○街由北向南行駛，行經該路與平和南路口，因酒後
    精神狀態不佳，驟然前行，撞及由蘇正義駕駛沿高雄市小港區○○○路由西向東
    行駛之車號Ｆ七─六三二一號自小客車（毀損部分未據告訴），被告乙○○因而
    受傷送醫急救。嗣經警至醫院對被告乙○○實施酒精濃度測試結果，發現其酒精
    濃度測定值為零點三一毫克，雖未超過零點五五毫克之安全駕駛動力交通工具標
    準值，惟被告乙○○酒後騎乘機車，以其機車車頭撞及蘇正義駕駛之自小客車左
    側車身，顯已達不能安全騎乘動力交通工具而致生公共危險，因認被告乙○○涉
    犯刑法第一百八十五條之三罪嫌云云。
二、公訴人認被告涉犯酒後不能安全駕駛而駕駛罪嫌，係以被告酒後駕車肇事，且其
    呼氣酒精濃度測試值為公公升０．三一毫克為其論罪之主要依據。訊據被告固坦
    承酒後駕車肇事之事實，惟堅決否認有何酒後不能安全駕駛而駕駛之犯行，辯稱
    ：我騎機車前喝了一杯含酒精成份的保力達Ｂ加沙士，惟騎車時我的駕駛能力未
    受有任何影響，發生車禍的原因單純是因為騎車太快造成等語。
三、按服用酒類不能安全駕駛動力交通工具而駕駛者，八十八年四月二十三日施行之
    刑法第一百八十五條之三將之列於公共危險罪處罰，其立法目的，在藉由抽象危
    險犯之構成要件，以刑罰制裁力量嚇阻酒後駕車之行為，進而確保參與道路交通
    往來人車之安全，因此並不以對於道路交通往來人車發生具體實害為要件，此種
    立法例亦為德、日等國所採行。然所謂「不能安全駕駛」，性質上乃屬不確定法
    律概念，雖法務部於八十八年五月間召開「研商訂定刑法第一百八十五條之三服
    用毒品、麻醉藥品、酒類或其他相類之物，不能安全駕駛交通動力工具之認定標
    準」會議，會中決定參考德國、美國認定標準，對於酒精濃度呼氣達每公升零點
    五五毫克或血液濃度達千分之一點一以上者，即認為已達不能安全駕駛之標準，
    其數值在其以下者，如能輔以其他客觀事實作為不能安全駕駛之判斷時，亦應依
    法移送處以刑罰（詳參法務部八十八年五月十八日法八八檢字第一六六九號
    函），以期統一建立執法機關移送之準則。然此僅係供法院認定事實之參考，得
    為審判所引用，並無絕對之拘束力，亦即飲酒駕車者究有無構成本罪，仍有待法
    院依具體個案事實認定之。從而，行為人若吐氣或血液酒精濃度未達前開零點五
    五毫克或千分之一點一以上數值，必須輔以其他客觀事實，認定行為人不能安全
    駕駛者，始得依前開規定處罰。經查：
  (一)被告於九十年六月二十一日十七時三十五分許肇事，經警於同日十七時零一分許
    實施酒精濃度測試結果，測得其吐氣所含酒精成分為每公升０．三一毫克，此有
    酒精測試值表單正本一份附卷可證。證人即據報到場處理車禍之高雄市政府楠梓
    分局右昌派出所警員丙○○於本院審理中證稱：「他都很正常，所以沒有填載（
    測試觀察紀錄表）」、「我到醫院找被告，我與他談話中，他雖自承有喝酒，但
    沒有任何異樣，講話及回答反應均很正常」等語（本院九十年十月十一日審判筆
    錄），警員丙○○於同日十九時一分許於觀察被告之具體情狀後，認無何異狀，
    故未在酒精測試觀察紀錄表觀察結果欄為任何記載，此有測試觀察紀錄表一紙在
    卷可證。另證人即及高雄市政府警察局交通大隊八分隊警員甲○○於本院審理中
    亦到庭結證：「被告有受傷，我與被告交談時聞到他有酒味，所以做酒測，被告
    舉止都很正常，講話及精神都很正常」等語明確（同上本院筆錄），則被告呼氣
    酒精濃度雖達每公升零點三一毫克，然並未達呼氣達每公升零點五五毫克以上之
    標準，且就被告個人飲酒後之行為表現觀察，顯未逾越上開客觀數據顯示及本於
    科學數據檢討出之不能安全駕駛標準甚明。
  (二)又被告施以酒精濃度測試時距肇事時已有一小時三十分許，但關於被告於肇事時
    之酒精濃度究竟為何，事涉個人體質、新陳代謝能力、有無排泄、解酒等因素，
    實難以客觀醫學數據反推求得被告肇事時之酒精濃度如何，何況上開客觀數據顯
    示僅係本於科學數據檢討出之不能安全駕駛之參考標準，實際上駕駛人是否確達
    不能安全駕駛，事涉駕駛人個人體質不同，故而仍應以警方查獲駕駛人肇事時之
    開車行為是否異常、四肢穩定度、神智清晰度等各種狀況綜合加以觀察，作為判
    斷是否不能安全駕駛之依據，較為可採。本件既經證人丙○○、甲○○到庭陳述
    被告飲酒後駕車肇事後之行為、神智等各種情狀並無異常之處，自不得僅憑被告
    身上有酒味，即認被告已達不能安全駕駛之程度，自不得遽以此項罪責相繩。此
    外，復查無其他積極證據足以認定被告酒後不能安全駕駛之情，自屬犯罪不能證
    明，應諭知無罪判決。
四、據上論斷，應依刑事訴訟法第三百零一條第一項，判決如主文。
本案經檢察官郭麗娟到庭執行職務。
中      華      民      國      九十      年      十      月  二十五    日
                                  臺灣高雄地方法院交通法庭
                                      法  官  張  桂  美
右正本證明與原本無異。
如不服本判決，應於判決送達後十日內，向本院提出上訴狀。
                                      書記官  吳  金  霞
中      華      民      國      九十      年      十      月  二十五    日


司法院資訊處製作；財團法人民間司法改革基金會備份。
